臺灣高等法院高雄分院刑事判決　　　　 96年度上易字第720號
上　訴　人
即　被　告　甲○○
上列上訴人因恐嚇取財案件，不服臺灣高雄地方法院95年度易字
第2337號中華民國96年6 月12日第一審通常程序判決（聲請簡易
判決處刑案號：臺灣高雄地方法院檢察署95年度偵字第19975 號
），提起上訴，本院判決如下：
    主  文
原判決撤銷。
甲○○意圖為自己不法之所有，以恐嚇使人將本人之物交付，未
遂，處有期徒刑拾月，減為有期徒刑伍月，如易科罰金，以新臺
幣玖佰元即銀元佰元折算壹日。
    事  實
一、甲○○於民國87、88年間，經由謝木榮之介紹而認識乙○○
    ，甲○○向謝木榮、乙○○自稱其係國安局南區主任。嗣於
    92年8 月12日14時許，甲○○在台北市○○○路○段80巷3
    弄8 之1 號1 樓處，向乙○○表示其可經由特殊管道自大陸
    進口砂石等材料，致乙○○陷於錯誤，分別於92年8 月14日
    12時許、92年8 月15日12時許、92年9 月4 日13時許、92年
    9 月5 日12時許各匯款新台幣（下同）3 萬元、7 萬元、20
    萬元、10萬元，共計40萬元予甲○○（詐欺部分業經臺灣高
    等法院以96年度上易字第568 號判處有期徒刑6 月確定），
    嗣後經乙○○查證，發覺受騙，遂要求甲○○返回上開款項
    ，詎料甲○○拒不返還上開40萬元，復另行基於為自己不法
    所有之意圖，於92年10月20日15時許，在台北市○○○路○
    段80巷3 弄8 之1 號謝木榮住處，持1 份未經乙○○簽名之
    「合作協議書」，向乙○○恫嚇稱：「若不交付138 萬元，
    將予送交管訓」等語，致乙○○心生畏懼，惟乙○○並未給
    付款項，乃於93年11月29日具狀向臺灣板橋地方法院檢察署
    提出告訴，甲○○始未得逞。
二、案經臺灣板橋地方法院檢察署呈請臺灣高等法院檢察署令轉
    臺灣高雄地方法院檢察署檢察官聲請簡易判決處刑，原審法
    院改依通常程序審理。
    理  由
一、本件證人乙○○、謝木榮於檢察官偵查中所為之陳述，已依
    法具結，其2 人並於原審到庭作證，經被告行使詰問權，證
    人等未曾提及檢察官在偵查時有不法取供之情形，被告亦未
    釋明上開陳述有顯不可信之情況，依刑事訴訟法第159 條之
    1 第2 項規定，證人乙○○、謝木榮於偵查中之證言具有證
    據能力。又證人乙○○於警詢中之陳述，係審判外之陳述，
    本不得作為認定被告犯罪事實之證據，惟其所為之上開警詢
    筆錄內容，業經檢察官、被告於本院審判程序表示同意作為
    證據，本院審酌上開警詢筆錄作成時，較無人情施壓或干擾
    ，亦無不當取供之情形，認為以之作為本案之證據亦屬適當
    ，依刑事訴訟法第159 條之5 第1 項規定，證人乙○○於警
    詢中之證言自具有證據能力。
二、訊據被告甲○○矢口否認上開犯行，辯稱：我並未向乙○○
    及謝木榮自稱我是國安局南區主任，亦無恐嚇乙○○，是他
    們主動找我去大陸投資，我只有帶他們去大陸而已云云。經
    查：
  (一)上開事實，業據證人乙○○於警、偵詢及原審指訴綦詳，核
    與證人謝木榮於偵查及原審具結證述：我與乙○○是朋友關
    係，是我介紹乙○○與被告認識，被告說他是國安局南區主
    任，被告說他有關係、有管道，可以做生意，92年10月間，
    我請乙○○從高雄到台北來，跟他說生意沒有做成，要將資
    金退還，沒想到被告卻恐嚇乙○○，乙○○向被告要40萬元
    回來，被告就拿1 張砂石的合約書出來，上面只有對方的章
    ，然後跟乙○○要138 萬元，被告說如果沒有給他這個錢要
    將乙○○送管訓等情相符。本院審酌甲○○乙○○、謝木榮
    與被告前無夙怨，衡情應無設詞誣陷被告之可能，且其2 人
    證述之內容前後一致，互核相符，其2 人之證詞應堪予採信
    。
  (二)證人乙○○原係經由被告媒介擬自大陸地區進口砂石，惟事
    後並未與大陸地區廠商達成買賣砂石之協議等情，已經被告
    供認不諱，並經證人乙○○陳述甚明，復有買賣大陸進口砂
    合約書及合作協議書各1 份附卷可稽。上開協議書固載明：
    「因晉陞公司從大陸進口閩江砂100 萬噸，由誼鑽公司出資
    新台幣138 萬元作為租船訂金，由晉陞公司開立支票138 萬
    元給誼鑽公司作為質押，如無履行此協議，誼鑽公司才可填
    寫此日期領取此支票之金額。」等文義，惟證人乙○○ (即
    誼鑽國際貿易有限公司負責人)並 未在上開買賣合約書及合
    作協議書上簽名，且證人即在上開買賣合約書及合作協議書
    上署名之晉陞公司代表方毓麟於原審亦到庭證稱：我們已經
    在大陸找到合作的對象，我有把合約拿給被告，被告說要把
    合約書拿給公司研究，但是後來這合約並沒有簽等語明確。
    足見被告明知乙○○尚未與晉陞公司簽訂買賣合約書及合作
    協議書，乙○○並無按上開買賣合約書及協議書給付138 萬
    元租船訂金之義務。被告竟向乙○○稱：「若不交付138 萬
    元，將予送交管訓」等語，顯見被告主觀上確有不法所有之
    意圖甚明，且其上開言詞，客觀上已達以加害自由之事恐嚇
    乙○○之程度，證人乙○○並因而心生畏懼，業據其陳明，
    證人乙○○雖未給付138 萬元予被告，被告未因此取得任何
    款項，但被告所為已屬恐嚇取財行為，至為明灼。
  (三)綜上所述，被告所辯，核係卸責之詞，不足採信。本件事證
    明確，被告犯行洵堪認定。
二、核被告所為，係犯刑法第346條第3項、1項之恐嚇取財未遂
    罪。被告已著手於恐嚇之犯罪行為而不遂，為未遂犯，應依
    刑法第25條第2 項規定減輕其刑（被告行為，刑法第26條未
    遂犯得減輕其刑之規定，業於94年2 月2 日修正公布，並於
    95年7 月1 日施行，惟該修正非屬法律之變更，無新舊法比
    較之必要，應依一般法律適用原則，適用裁判時之新法）。
三、被告犯罪事證明確，原審法院予以論罪科刑，固非無見。惟
    查：被告犯罪時間在96年4 月24日以前，合於中華民國96年
    罪犯減刑條例第2 條第1 項第3 款規定之減刑條件，應減其
    刑期二分之一，原判決未及依上開規定減刑，自有未合。被
    告上訴意旨否認犯行，雖無理由，惟原判決既有上開可議之
    處，自應由本院撤銷改判。爰審酌被告冒用國安局南區主任
    之名義向被害人恐嚇取財，除損及國家公務員之名譽外，對
    被害人之身心亦造成相當程度之威嚇效果，且其犯罪後矢口
    否認犯行，毫無悔意，犯罪後態度欠佳，惟念被害人未給付
    財物，尚未造成實害等一切情狀，量處如主文第2 項所示之
    有期徒刑10月，以資懲儆。又被告犯罪時間在96年4 月24日
    以前，應依中華民國96年罪犯減刑條例第2 條第1 項第3 款
    規定減為有期徒刑5 月，並依修正前刑法第41條第1 項前段
    規定諭知易科罰金之折算標準（按被告行為後，刑法第41條
    規定，業於94年2 月2 日修正公布，並於95年7 月1 日施行
    ，修正前刑法第41條第1 項前段規定：「犯最重本刑為5 年
    以下有期徒刑以下之刑之罪，而受6 個月以下有期徒刑或拘
    役之宣告，因身體、教育、職業、家庭之關係或其他正當事
    由，執行顯有困難者，得以1 元以上3 元以下折算1 日，易
    科罰金。」，又被告行為時之易科罰金折算標準，修正前罰
    金罰鍰提高標準條例第2 條前段規定，就其原定數額提高為
    100 倍折算1 日，則本件被告行為時之易科罰金折算標準，
    應以銀元300 元折算1 日，經折算為新臺幣後，應以新臺幣
    900 元折算為1 日。惟95年7 月1 日修正公布施行之刑法第
    41條第1 項前段則規定：「犯最重本刑為五年以下有期徒刑
    以下之刑之罪，而受六個月以下有期徒刑或拘役之宣告者，
    得以新臺幣一千元、二千元或三千元折算一日，易科罰金。
    」比較修正前後之易科罰金折算標準，以95年7 月1 日修正
    公布施行前之規定，較有利於被告，則應依刑法第2 條第1
    項前段，適用修正前刑法第41條第1 項前段規定，定其折算
    標準）。
據上論結，應依刑事訴訟法第369 條第1 項前段、第364 條、第
299 條第1 項前段，刑法第2 條第1 項前段、第346 條第第1 項
、第3 項、第25條第2 項，修正前刑法第41條第1 項前段，刑法
施行法第1 條之1 ，修正前罰金罰鍰提高標準條例第2 條，中華
民國96年罪犯減刑條例第2 條第1 項第3 款、第7 條第1 項、第
2 項、第9 條，現行法規所定貨幣單位折算新臺幣條例第2 條，
判決如主文。
本案經檢察官方娜蓉到庭執行職務。
中    華    民    國    96    年    9    月     7    日
                  刑事第九庭    審判長法  官  翁慶珍
                                      法  官  陳  箐
                                      法  官  范惠瑩
以上正本證明與原本無異。
不得上訴。
中    華    民    國    96    年    9     月     7    日
                                      書記官  吳華榮
附錄本件判決論罪科刑法條：
中華民國刑法第346條
意圖為自己或第三人不法之所有，以恐嚇使人將本人或第三人之
物交付者，處6 月以上5 年以下有期徒刑，得併科1 千元以下罰
金。
以前項方法得財產上不法之利益，或使第三人得之者，亦同。
前二項之未遂犯罰之。
